【裁判字號】    89,中簡上,151
【裁判日期】    890918
【裁判案由】    竊盜
【裁判全文】
臺灣臺中地方法院刑事判決                      八十九年度中簡上字第一五一號
    上  訴  人  乙○○
    即  被  告
右列上訴人因竊盜案件，不服台灣台中地方法院八十九年度中簡字第五二八號中華民
國八十九年四月十二日第一審判決（聲請簡易判決處刑書案號：台灣台中地方法院檢
察署八十九年度偵字第三四五一號），提起上訴，本院管轄第二審之合議庭，逕依通
常程序為第一審判決如左：
    主    文
原判決撤銷。
乙○○無罪。
    理    由
一、公訴意旨略以：乙○○意圖為自己不法之所有，於民國八十八年十一月七日十二
    時許，在台中縣大里市○○路四五九號前，竊取甲○○所有之不銹鋼水塔乙只，
    得手後將之搬置到三輪車上欲離去時，為甲○○當場發現，報警處理，因認乙○
    ○涉有竊盜罪嫌云云。
二、按犯罪事實應依證據認定之，無證據不得推定其犯罪事實，又不能證明被告犯罪
    或其行為不罰者，應諭知無罪之判決，刑事訴訟法第一百五十四條及第三百零一
    條第一項分別定有明文。所謂證據，需適於為被告犯罪事實之證明者，始得採為
    斷罪資料，如未能發現相當證據，或證據不足證明，自不能以推測或擬制之方法
    ，以為裁判基礎。又認定不利於被告之事實，應依積極證據，苟積極證據不足為
    不利於被告事實之認定時，即應為有利於被告之認定，更不必有何有利之證據，
    最高法院四十年台上字第八六號、三十年上字第八一六號判例足資參照。
三、公訴人認被告涉有竊盜罪嫌，無非以被告於警訊時承認確有將上開不銹鋼水塔搬
    置三輪車上，及告訴人指述上開水塔為其所有，並當場見乙○○搬運上開水塔，
    且有相片一張附卷為其論據。訊之被告乙○○，對於上開時、地確有搬運上開水
    塔至三輪車之事實，固不否認，惟堅決否認有何竊盜犯行，辯稱：上開水塔係放
    在路旁之廢棄物堆上，當時曾問上開廢棄物堆馬路對面之施月英女士，施女士告
    知非其所有，且該水塔業已堆置許久，可能是其旁之水稻田所有權人所有，後即
    問過其旁水稻田所有人曾德榮之母朱金鶯，亦稱非其所有，而為他人丟棄，因認
    係無人所有之廢棄物，始加以搬運，伊無竊盜之犯意等語。經查：
  (一)本院現場履勘竊盜地點，上開水塔失竊地點，確係緊貼台中縣大里市○○路旁，
    位於草湖路四○六號與三九五之一號間之路邊，該處有丟棄之廢棄物塑膠杯、保
    特瓶、破布、破紙箱、塑膠背包、毀損三夾板、塑膠肥料袋、廢輪胎、日光燈管
    、易開罐飲料罐、枯樹枝、廢木板、廢木塊、廢水管、枯乾芭樂樹枝、廢鐵條、
    廢鐵絲、丟棄塑膠袋、廢塑膠地板等物，並經被害人甲○○之妻即林嬌娥到場確
    認無訛，且有上訴人提出之相片四張及勘驗筆錄在卷足稽，從而水塔失竊地點為
    無人整理、荒煙蔓草及廢棄物堆置地點無誤。
  (二)矧以上開水塔失竊地對面即同市○○路典月英女士，於本院履勘時，告知案發當
    日被告乙○○確有問伊，上開水塔是否為伊所有，伊告知該水塔非伊所有，該水
    塔已放置許久，可能是水塔邊之水稻田所有權人所有，有上開勘驗筆錄在卷足證
    。被告詢問過施月英女士後，即請其妻詢問上開水稻田（台中縣大里市○○段三
    一一地號土地）所有權人曾德榮之母朱金鶯，朱金鶯告知不知水塔是何人的，其
    子田邊即被害人甲○○所有土地，並經證人朱金鶯到庭結證屬實，而被害人對於
    其田地（台中縣大里市○○段三二四之五地號土地）位於曾德榮之事實，亦不否
    認，並有土地所有權狀二紙及土地登記簿謄本、地籍圖各乙紙在卷可稽。
  (三)又被害人甲○○於本院指稱，其失竊之水塔有三個，其中一個放置在與曾德榮土
    地交界處，曾德榮地一個，另一個放置在與他人土地交界處，參酌地籍圖所載，
    證人朱金鶯之子曾德榮上開土地確位於草湖路旁，而甲○○之妻亦於本院勘驗時
    ，指明被告竊取之水塔位於草湖路旁，顯然被告搬運之水塔確係位於證人朱金鶯
    之子曾德榮所有上開土地上。
  (四)綜上，被告原從事於廢棄物撿拾工作，其於搬運上開水塔前，先詢問水塔所在地
    對面之住戶施月英，確認該水塔施月英家人所有，並從施月英處查悉水塔可能為
    水塔所在地旁水稻田所有權人所有，被告依其經驗認為水稻田所有權人為曾德榮
    ，進而請其妻詢問曾德榮之母朱金鶯，確認水塔非曾家所有，從而水塔既放在證
    人朱金鶯之子曾德榮土地上，而曾德榮上開土地又與甲○○上開土地相鄰，衡情
    ，被告非地政事務所人員或專業代書，以一拾荒人員，上開查證程序，業已盡相
    當調查能事，其因查證後知該水塔為無人所有，又堆置於廢棄物堆上，為他人丟
    棄不要之物，進而加以拾取，其辯稱無竊盜犯意，堪予採信。此外，復查無其他
    積極證據足資證明被告確有竊取上開水塔之犯行，被告犯罪尚屬不能證明。
四、原審不察，對被告遽予論罪科刑，核有未當，被告上訴意旨指摘原判決不當，為
    有理由。又檢察官聲請簡易處刑之案件，法院於審理後，認應為無罪判決之諭知
    者，應適用通常程序審判之，刑事訴訟法第四百五十二條、第四百五十一條之一
    第四項但書第三款定有明文。是本院自應將原判決撤銷，改依通常程序為第一審
    諭知被告無罪之判決。
據上論斷，應依刑事訴訟法第四百五十五條之一第一項、第三項、第四百五十二條、
第四百五十一條之一第四項但書第三款、第三百六十九條第一項前段、第三百零一條
第一項，判決如主文。
中      華      民      國    八十九    年      九      月      十八    日
                                臺灣臺中地方法院刑事第四庭
                                    審判長法  官  蕭  志  鋒
                                          法  官  楊  真  明
                                          法  官  陳  學  德
右正本證明與原本無異。
如不服本判決，應於判決送達後十日內向本院提出上訴狀，上訴於臺灣高等法院臺中
分院（須附繕本）。
                                          書記官
中      華      民      國    八十九    年      九      月      十九    日


司法院資訊處製作；財團法人民間司法改革基金會備份。
